最　高　行　政　法　院　判　決　　　　　　　　　九十一年度判字第一○六四號
　　原　　　告　甲○○
　　被　　　告　屏東縣萬丹鄉公所
　　代　表　人　林正峰
右當事人間因廢棄物清理法事件，原告不服臺灣省政府中華民國八十九年四月十一日
八九府訴二字第一二三三六五號再訴願決定，提起行政訴訟。本院判決如左：
　　主  文
原告之訴駁回。
訴訟費用由原告負擔。
　　事  實
緣原告所有坐落屏東縣萬丹鄉○○段一四三九號土地，因涉及掩埋有毒廢棄物，經台
灣高雄地方法院檢察署檢察官葉清財於八十八年三月十一日率同警、調、環保及原處
分機關等單位人員至現場開挖結果，發現該筆土地確實埋有來路不明之廢棄物，經現
場採樣及化驗結果，其重金屬含量均超過標準。屏東縣政府以八十八年三月十七日（
八八）屏府環三字第四五○○三號函請被告依法處分，被告乃依違反廢棄物清理法第
十二條第二款規定，並依同法第二十三條第三款規定，以八十八年三月二十四日（八
八）萬鄉清字第三六○三號函裁處罰鍰新台幣四干五百元，原告不服，提起訴願，前
經原決定機關以八十八年八月十七日屏府秘法字第一四四六四五號訴願決定：「原處
分撤銷，由原處分機關另為適法之處分。」嗣經被告重新核處，改依違反廢棄物清理
法第七條第一款規定，並依同法第二十三條第一款規定，以八十八年八月二十六日（
八八）萬鄉清字第一一二七七號函裁處罰鍰新台幣四干五百元，原告仍不服，循序提
起訴願、再訴願，均遭決定駁回，遂提起行政訴訟，茲摘兩造訴辯意旨如次：
原告起訴意旨略謂：廢棄物清理法第七條第一款規定，一般廢棄物其土地或建物與衛
生有關者由所有人、管理人或使用人清除之。而原告所有系爭土地之不明廢棄物並非
原告傾倒之廢棄物，理應由主管機關環境保護署因未盡監督之責，任令產生有毒廢棄
物之廠商四處傾倒致使原告所有土地遭受嚴重污染、權益受損，怠忽職責在先，未善
盡保護百姓在後，卻又反過來要處罰原告。如今檢察官已提起公訴理應追查陳土木及
生產有毒廢棄物廠商刑責並協助原告清除有毒廢棄物。綜上所述，請求撤銷原處分、
訴願及再訴願決定等語。
被告答辯意旨略謂：依據屏東縣政府八十八年三月十七日（八八）屏府環三字第四五
○○三號函暨八十八年三月十一日高雄地方法院檢察官率警、調及環境保護署等會同
被告至現場開挖結果，依法告發函文所指原告所有系爭土地確實埋有來路不明之廢棄
物，違反廢棄物清理法第七條第一項規定請被告依同法第二十三條處罰。被告認為原
告情節重大開出一千五百元罰鍰之處分（折合新台幣四千五百元整）以示警惕，且給
當事人一個機會未做按日連續處罰之處分。綜上論述，原告之訴顯無理由，請判決駁
回原告之訴等語。
　　理  由
按「一般廢棄物，除應依左列規定清除外，其餘在指定清除地區以內者，由執行機關
清除之：一、土地或建築物與公共衛生有關者，由所有人、管理人或使用人清除。」
「有左列情形之一者，處四百元以上一千五百元以下罰鍰。經通知限期改善，仍末遵
行者，按日連續處罰：一、不依第七條第一款至第七款規定清除一般廢棄物者。」廢
棄物清理法第七條第一款及第二十三條第一款分別定有明文。查本件原告所有坐落屏
東縣萬丹鄉○○段一四三九號系爭土地，因地勢低漥，曾於八十五年間僱請陳土木填
土。嗣經台灣高雄地方法院檢察署檢察官葉清財於八十八年三月十一日率同警調、環
保及被告機關等單位人員至現場開挖結果，確實埋有不明之廢棄物，經現場採樣及化
驗結果，其重金屬含量均超過標準，嚴重影響公共衛生，有現場採樣檢測資料及照片
附卷可稽，原告未予清除，違規事實明確。被告認其情節重大，前以原告污染地面為
由，依違反廢棄物清理法第十二條第二款規定，並依同法第二十三條第三款規定處罰
原告，因法規適用核有未妥，經訴願決定撤銷原處分，嗣經被告重新核處，依違反廢
棄物清理法第七條第一款規定，並依同法第二十三條第一款規定裁處原告罰鍰新台幣
四干五百元，揆諸首揭規定，於法已無不合，一再訴願決定遞予維持，均無違誤。原
告起訴意旨仍執陳詞，主張原告所有系爭土地之不明廢棄物並非原告傾倒之廢棄物，
理應由主管機關環境保護署因未盡監督之責，任令產生有毒廢棄物之廠商四處傾倒致
使原告所有土地遭受嚴重污染、權益受損，怠忽職責在先，未善盡保護百姓在後，卻
又反過來要處罰原告云云，指摘原處分及一再訴願決定不當。惟查本件重金屬含量超
過標準，嚴重影響公共衛生之廢棄物，縱認係原告於八十五年間僱請陳土木填土所致
屬實。然原告未予清除該廢棄物，仍難解免前揭「土地或建築物與公共衛生有關者之
廢棄物，應由所有人清除」之違規責任。綜上所述，原處分於法並無不合，一再訴願
決定遞予維持，均無違誤，原告起訴意旨核無理由，應予駁回。
據上論結，本件原告之訴為無理由，爰依行政訴訟法施行法第二條、行政訴訟法第九
十八條第三項前段，判決如主文。
中　　華　　民　　國　　九十一　　　年　　　六　　　　月　　二十七　　　日
                    最 高 行 政 法 院  第 五 庭
                                審 判 長 法  官　　　徐　樹　海
                                         法  官      黃  璽  君
                                         法  官　　　鄭　淑　貞
                                         法  官　　　林　家　惠
                                         法  官　　　林　茂　權
右  正  本  證  明  與  原  本  無  異
　　　　　　　　　　　　　　　　　　　　 法院書記官　王  褔  瀛
中　　華　　民　　國　　九十一　　　年　　　六　　　　月　　二十七　　　日
